【裁判字號】    88,上訴,1835
【裁判日期】    890511
【裁判案由】    偽造有價證券
【裁判全文】
臺灣高等法院臺南分院刑事判決          八十八年度上訴字第一八三五號  Ａ
      上  訴  人  臺灣臺南地方法院檢察署檢察官
      被      告  甲  ○  ○
      選任辯護人  鄭  慶  海  律師
右上訴人因被告偽造有價證券案件，不服臺灣臺南地方法院八十八年度訴字第七四九
號，中華民國八十八年九月廿三日第一審判決（起訴案號：臺灣臺南地方法院檢察署
八十八年度偵續字第四四號），提起上訴，本院判決如左：
      主      文
原判決撤銷。
甲○○意圖供行使之用，而偽造有價證券，處有期徒刑參年陸月。
偽造之佳里鎮農會信用部為付款人編號0000000之支票乙紙沒收之。
      事      實
一、被告甲○○於民國八十七年五月間之某日，在不詳地點，利用丙○○將已蓋妥印
    鑑章之佳里鎮農會信用部為付款人編號0000000之空白支票乙紙，交由其
    保管之機會，被告甲○○違反與告訴人丙○○間「甲○○使用該批支票須知會丙○○，並由告訴人會同填載金額及發票年月日」之約定，未經丙○○之同意，擅
    自將該支票填具票面金額新台幣（下同）一千一百五十萬元及票面日期八十七年
    六月十五日後，並將該支票背書轉讓予乙○○（另經檢察官不起訴處分）以支付
    債款，嗣於乙○○復將該支票轉讓予黃國慶持向合作金庫行使權利時始得知上情
    。
二、案經被害人丙○○訴由臺灣臺南地方法院檢察署檢察官偵查起訴。
      理      由
一、訊據被告甲○○堅詞否認有何前揭犯行，辯稱伊自丙○○處取得上開支票時即已
    由丙○○本人填具金額及日期等事項，況丙○○競選佳里鎮鎮長時之經費均經由
    伊向第三人借款，故八十四年三月六日丙○○拿了幾張已蓋好印鑑之空白支票交
    給伊，惟並未有使用時應會知丙○○填載金額、發票日之約定，另上開支票係償
    付丙○○之舊欠而提出行使等語。
二、經查：
（一）前開犯罪事實，業據告訴人丙○○指訴綦詳，並針對自己並未填妥上開支票交
      甲○○一節結證明確，且與同案被告乙○○於偵訊時所述：「當初自甲○○手
      中收取上開支票時，支票上有關發票人、面額、及發票日均已記載完成」等情
      節相符，另有告訴人丙○○與被告甲○○之對話錄音帶一份附卷可資佐證。
（二）次查被告偵查中對於有該錄音對話內容略以「（丙○○問：你要開支票為何沒
      有對我說？）甲○○答稱：我不知道，我有欠林里長乙○○的錢，我也有開本
      票給他，我也不知道你那支票放他那裡多久了，林里長要開也沒有給我說，也
      沒有說開多少錢：：：」之對話並不否認（八十七年度偵字第七五○四號卷第
      十四頁），同時就該支票「交給乙○○時，即已開好」等情，亦供承不諱，惟
      又辯稱錄音帶內容與丙○○之對話，是由來於丙○○常常來打擾他，伊覺得很
      煩，才有意將開票之行為推給乙○○，希望丙○○去找乙○○處理（八十八年
      度偵續字第四四號卷第十七、十八頁）；另一方面卻又辯稱伊自丙○○處取得
      支票時即已是金額、日期開好的支票云云，前後顯有矛盾。且若果真丙○○早
      先交付支票給被告甲○○時即係完全填妥之支票，衡諸經驗法則，丙○○嗣後
      與甲○○爭執本件擅自開票之糾紛時，甲○○理應積極向丙○○表明係丙○○
      開好的支票才是，而非反將開票之行為推由乙○○承擔，足見被告之前揭辯詞
      均無非事後卸責之詞，不足採信。
（三）另查：告訴人指稱八十四年三月六日有將已蓋用其印鑑之支票（票號0000
      000至0000000）五紙交予被告，而此五紙支票乃係告訴人於八十四
      年三月三日向台南縣佳里鎮農會領取之空白支票一本（支票號碼000000
      0至0000000號）內之支票，有該農會八十八年八月三日佳農信字第三
      四三號證明書在卷可憑。復參酌告訴人同次領取支票一本即二十五紙中之票號
      0000000至0000000共五紙，業經分別於八十四年四月二十一日
      、四月二十六日、五月三十一日、五月二日及五月一日兌領，此亦有前開農會
      八十八年八月二日佳農信字第三四二號函附告訴人交易歷史記錄一份附卷可稽
      ，顯見該本支票之前五紙支票（即借予被告者）並未先行簽發，而係以第六紙
      即票號0000000支票先予使用甚明，互參被告於原審法院審理時所供稱
      八十四年三月六日是有向丙○○拿了幾張已蓋好印鑑之空白支票，其中支票號
      碼0000000、0000000二紙係其已簽發使用等情，足認告訴人確
      於八十四年三月六日有將票號0000000至0000000之五紙空白支
      票交予被告無誤，被告所辯前開票面金額一千五百萬元之支票係告訴人完成發
      票行為始交付其行使之辯解，尚非可信，況被告於原審法院八十八年七月二十
      九日；告訴人於八十八年九月二日調查中當庭書寫阿拉伯數字「８７６１５」
      ，核對被告所簽發之卷附四紙本票上之發票日、到期日（見八十七年度偵字第
      七五０四號偵查卷第一０一頁），及前開票面金額一千五百萬元支票上之發票
      日「８７年６月１５日」之筆跡，無論從筆勢疾澀、布局、體勢、間隔、神態
      、運筆神趣等筆跡慣性互核比對，均與被告字跡無扞挌之處，顯係同出自被告
      一人所書寫，而與告訴人之筆勢、神韻則明顯不同，肉眼立辨，故上開票面金
      額一千五百萬元之支票係被告所簽發，應可認定。
（四）至被告辯稱簽發該支票係經告訴人丙○○授權，且該支票交付乙○○係償付丙○○之舊欠而提出行使等語，然告訴人丙○○堅稱渠與甲○○間有「使用該批
      支票須知會告訴人，並由告訴人會同填載金額及發票年月日」之約定，復按借
      用支票對於一定範圍內票面金額雖可能授權借用人填寫，但不論幾千萬元毫不
      設限隨借用人填寫，誠有悖常理，況查被告前向告訴人所借用空白支票，金額
      最高者亦僅三百萬元，有告訴人偵查中所提支票票根、支票影本及記錄表等在
      卷足憑（八十七年度偵字第七五○四號卷第卅七至四十八頁），而本件面額高
      達一千一百五十萬元，被告辯稱告訴人授權其隨意填載金額，實與常情不合。
      又所謂交付乙○○係償付丙○○之舊欠，不僅未能舉證以實其說，亦為證人乙○○於本院及原審迭次偵審中否認在卷，故被告此項辯詞亦屬卸責之詞，殊無
      足採。
三、按行為人逾越授權範圍私擅填寫金額日期自行使用，應令負偽造有價證券（最高
    法院七十二年台上字第七一一二號判例可資參照），核被告所為係犯刑法第二百
    零一條第一項之偽造有價證券罪，被告偽造後行使之輕度行為為高度之偽造有價
    證券行為所吸收，不另論罪。原審法院未詳細調查，並詳為勾稽全案證據調查所
    得，即為被告無罪判決諭知，容有未洽，公訴人上訴意旨亦執此指摘原判決此部
    分不當，為有理由，自應由本院將原判決撤銷改判。爰審酌被告素行、犯罪動機
    、目的、手段、所生危害、及犯罪所得、犯罪後猶飾詞狡辯等一切情狀，量處有
    期徒刑參年陸月；另被告偽造之佳里鎮農會信用部為付款人編號0000000
    之支票乙紙沒收之。
據上論斷，應依刑事訴訟法第三百六十九條第一項前段、第三百六十四條、第二百九
十九條第一項前段、刑法第二百零一條第一項、第二百零五條、罰金罰鍰提高標準條
例第一條前段判決如主文。
本案經檢察官王碧霞到庭執行職務。
中    華    民    國  八十九      年      五      月      十一      日
                                  臺灣高等法院臺南分院刑事第四庭
                                      審判長法官  宋    明    蒼
                                            法官  顏    基    典
                                            法官  蔡    崇    義
右正本證明與原本無異。
如不服本判決，應於判決送達後十日內向本院提出上訴狀，其未敘述理由者並應於提
出上訴狀後十日內向本院補提理由書（應附繕本)。
                                      法院書記官  余    素    美
中    華    民    國      八十九      年      五      月      十五      日
附錄本案論罪科刑法條全文：
刑法第二百零一條
意圖供行使之用，而偽造、變造公債票、公司股票或其他有價證券者，處三年以上十
年以下有期徒刑，得併科三千元以下罰金。行使偽造、變造之公債票、公司股票或其
他有價證券，或意圖供行使之用，而收集或交付於人者，處一年以上七年以下有期徒
刑，得併科三千元以下罰金。
刑法第二百零五條
偽造、變造之有價證券、郵票或印花稅票及前條之器械原料，不問屬於犯人與否，沒
收之。


司法院資訊處製作；財團法人民間司法改革基金會備份。
